【裁判字號】    95,簡,107
【裁判日期】    950504
【裁判案由】    綜合所得稅
【裁判全文】
臺北高等行政法院判決
                                     95年度簡字第00107號
原      告  甲○○
訴訟代理人  乙○○
被      告  財政部臺北市國稅局
代  表  人  張盛和（局長）
訴訟代理人  丙○○
上列當事人間因綜合所得稅事件，原告不服財政部中華民國94年
12月14日台財訴字第09400574850 號訴願決定（案號：第
00000000號），提起行政訴訟。本院判決如下：
    主  文
訴願決定及原處分（復查決定）均撤銷。
訴訟費用由被告負擔。
    事  實
一、事實概要：原告民國（下同）92年度綜合所得稅結算申報，
    短漏報退職等所得計新臺幣（下同）2,382,252 元，致短漏
    所得稅額366, 424元，案經被告所屬松山分局查得，遂依規
    定按所漏稅額處以0.2倍罰鍰73,200元。原告就罰鍰部分不
    服，申請復查，經被告以94年9月14日財北國稅法字第
    0940215094號復查決定，駁回其申請，原告仍未甘服，提起
    訴願，亦遭決定駁回，遂向本院提起行政訴訟。
二、兩造聲明：
  (一)原告聲明：
    1.訴願決定及原處分均撤銷。
    2.訴訟費用由被告負擔。
  (二)被告聲明：
    1.駁回原告之訴。
    2.訴訟費用由原告負擔。
三、兩造之爭點：
  原告主張其曾洽詢被告所屬松山分局職員，依指示按退職所得
  計算方式申報其退職所得，就退職所得已充分揭露，雖因不了
  解規定而重複扣除免稅額，致有漏稅額，惟無故意、過失，應
  調增所得、補稅，但可免罰，是否可採？
  (一)原告主張：
    1.原告於92年度綜合所得稅申報期間，因退職所得課稅申報
      問題，曾赴被告所屬松山分局向服務人員洽詢，根據其指
      示應依所得稅法第14條第1項第9類增訂「退職所得」規定
      ，一次領取退職所得之規定，即30×3（年）＝90×1/2＝
      45萬元。原告乃依法辦理申報，被告卻逕予駁回，顯違反
      退職所得課稅計算之規定。
    2.原告同時依據前服務之台灣應用材料股份有限公司（下稱
      台灣應材公司），其所寄發之各類所得扣繳暨免扣繳憑單
      ，其中明確記載給付總額為2, 832,252元，原告依據該項
      給付總額計算扣除免稅額後申報，仍係依法辦理，況依各
      類所得扣繳憑單結算申報，乃眾所周知，扣繳憑單為一種
      證明文件，不容否認，由於規定不詳，以致重複扣除，不
      應歸責原告，被告未詳查事實，逕予罰鍰處分，難謂適法
      。
  (二)被告主張：
    1.本件被告初查以原告於92年1 月15日自台灣應材公司1 次
      領取離職金3,619,752 元，嗣經該公司按行為時所得稅法
      第14條第1 項第9 類關於1 次領取離職金規定計算應稅之
      退職所得計2,832,252 元，並開立退職所得扣繳憑單予原
      告；惟原告於辦理92年度綜合所得稅結算申報時，逕按已
      屬應稅之退職所得扣繳憑單金額2,832,252 元，扣除自行
      計算免稅部分，申報退職所得450,000 元，致其短漏報退
      職得計2,382,252 元，乃就其短漏稅額366,424 元，按規
      定酌情輕處0.2 倍罰鍰73,200元。
    2.原告訴稱其於申報92年度綜合所得稅時，曾洽詢被告所屬
      松山分局，已據指示按退職所得計算方式計算並申報其退
      職所得；而產生漏報所得之差異，乃規定不周延，致發生
      重複扣除；被告依此處以罰鍰，自屬違誤云云。經查原告
      92年度確自台灣應材公司1 次領取離職金3,619,752 元，
      有卷附該公司93年12月21日查復被告所屬松山分局說明書
      可稽，是原告欲自行計算應稅之退職所得，即應按
      3,619,752元為計算基礎，惟原告竟按非為實際離職金金
      額即已由台灣應材公司計算應稅之退職所得之扣繳憑單金
      額2,832, 252元，復自行扣除免稅部分，僅申報退職所得
      450,000元，確有漏報退職所得計2,382,252元，審其違章
      情節，核有該當處罰要件存在之事證，被告原處分據之並
      考量原告之違章程度處以法定2倍以下之0.2倍罰鍰73,200
      元，徵諸相關規定，自屬有據，並無不合。
    理  由
一、按「納稅義務人應於每年5 月1 日起至5 月31日止，填具結
    算申報書，向該管稽徵機關，申報其上1 年度內構成綜合所
    得總額…，以及有關減免、扣除之事實，並應依其全年應納
    稅額減除…尚未抵繳之扣繳稅額及可扣抵稅額，計算其應納
    之結算稅額，於申報前自行繳納。…」及「納稅義務人已依
    本法規定辦理結算申報，但對依本法規定應申報課稅之所得
    額有漏報或短報情事者，處以所漏稅額2 倍以下之罰鍰。」
    為行為時所得稅法第71條第1 項及第110 條第1 項所明定。
二、本件原告92年度綜合所得稅結算申報，短漏報退職等所得計
    2,382,252 元，致短漏所得稅額366, 424元，案經被告所屬
    松山分局查得，遂依規定按所漏稅額處以0.2倍罰鍰73,200
    元。原告就罰鍰部分不服，循序申請復查，提起訴願，均遭
    決定駁回，復起訴主張其曾洽詢被告所屬松山分局職員，依
    指示按退職所得計算方式申報其退職所得，就退職所得已充
    分揭露，雖因不了解規定而重複扣除免稅額，致有漏稅額，
    惟無故意、過失，應調增所得、補稅，但可免罰，詳如其起
    訴狀事實欄所載理由等語。
三、查本件被告認定原告92年度綜合所得稅結算申報，短漏報其
    取自台灣應材公司退職所得2,382,252 元，短漏所得稅額
    366,424 元，並按所漏稅額處0.2 倍罰鍰73,200元 (計至百
    元止)， 無非以台灣應材公司填發之扣繳憑單，原告綜合所
    得稅申報書，核定通知書等資料資為論據，固非無見。惟按
    行政程序法第9 條規定：「行政機關就該管行政程序，應於
    當事人有利及不利之情形，一律注意。」又「認定事實，須
    憑證據，不得出於臆測，此項證據法則，自為行政訴訟法所
    適用。」最高行政法院 (89年7 月1 日改制前為行政法院
    )61 年判字第71號著有判例可資參照。查原告於92年度自台
    灣應材公司取得3,619,752 元之退職所得，扣除787,500 元
    之免稅額後，扣繳憑單填載給付原告數額為2,832,252 元。
    原告於申報書亦照扣繳憑單所載金額依實列報，此有扣繳憑
    單及申報書附原處分卷可憑，即原告於申報時已將應稅所得
    全然揭露，自難認其有漏報之故意、過失，雖其於必要成本
    及費用欄又重複填報免稅額，致有漏稅額，此種情形，依原
    處分卷所附綜合所得稅短漏報所得揭露免罰之處理原則，稅
    捐稽徵機關應予調整並調增其所得，核定補稅免罰，惟被告
    除予補稅366,424 元外， (此部分原告未起訴爭執)， 另按
    所漏報稅額處0.2 倍罰鍰73,200元，此部分自屬可議，訴願
    決定，予以維持，亦嫌疏略，原告執以指摘，非無理由，自
    應由本院將訴願決定及原處分 (復查決定)均 予撤銷，以資
    適法。
四、據上論結，本件原告之訴為有理由，依行政訴訟法第236 條
    、第98條第3像前段，判決如主文。
中    華    民    國    95    年    5     月    4      日
                       第  七  庭  法   官  黃本仁
上為正本係照原本作成。
本件以訴訟事件所涉及之法律見解具有原則性者為限，始得於本
判決送達後20日內向本院提出上訴狀並表明上訴理由，如已於本
判決宣示後送達前提起上訴者，應於判決送達後20日內補具上訴
理由（均按他造人數附繕本），且經最高行政法院許可後方得上
訴。
中    華    民    國    95    年    5     月    8      日
                                   書記官  黃倩鈺


司法院資訊處製作；財團法人民間司法改革基金會備份。
